最高法院刑事判決　　　　　　九十六年度台上字第四三一二號
上　訴　人　台灣高等法院台南分院檢察署檢察官
被　　　告　甲○○
上列上訴人因被告業務過失致人於死案件，不服台灣高等法院台
南分院中華民國九十四年二月四日第二審更審判決（九十三年度
交上更(一)字第五八八號，起訴案號：台灣嘉義地方法院檢察署九
十年度偵字第一六０九號），提起上訴，本院判決如下：
    主  文
上訴駁回。
　　理　由
按刑事訴訟法第三百七十七條規定：上訴於第三審法院，非以判
決違背法令為理由不得為之；是提起第三審上訴，應以原判決違
背法令為理由，係屬法定要件；如果上訴理由狀並未依據卷內訴
訟資料具體指摘原判決不適用何種法則或如何適用不當，或所指
摘原判決違法情事，顯與法律規定得為第三審上訴理由之違法情
形不相適合時，均應認其上訴為違背法律上之程式，予以駁回。
本件原判決撤銷第一審科刑判決，改判仍論處被告甲○○從事業
務之人，因業務上之過失致人於死罪刑（處有期徒刑十月，緩刑
三年）。檢察官之上訴意旨略稱：（一）按四車道以上或同向二
車道道路，欲右轉彎時，應距交叉路口三十公尺前換入外側車道
或右轉車道；又轉彎車應讓直行車先行，但直行車尚未進入交岔
路口，而轉彎車已達中心處開始轉彎，直行車應讓轉彎車先行，
道路交通安全規則第一百零二條第一項第五、六款定有明文。原
判決以被告駕駛半聯結車行經前開交岔路口欲右轉時，疏未注意
汽車行經交岔路口，轉彎車應讓直行車先行之規定，致亦疏未注
意車前狀況之被害人徐榕穗所騎乘之直行機車閃避不及，與之互
撞而死亡等情，認定被害人與有過失。然原判決既認定：「……
由被害人機車損壞輕微之情形及機車倒地刮地痕位置，又無被害
人機車煞車痕等情觀之，被害人騎乘機車並非高速行駛之狀況…
…被告駕駛之聯結車應係由中興路內側道右轉，以聯結車全長十
六公尺，於通過路口十八公尺，由內側車道右轉，將佔據整個路
口，在慢車道行駛之車輛自無法通過路口」等旨，參酌證人即嘉
義市警察局交通隊警員林誌郎於第一審法院結證：「（問：摩托
車有被聯結車帶動？）曳引車車頭右前輪有血跡，就是偵查相驗
卷第十七頁第一張相片是擦痕。中間相片所示輪胎上為血跡」、
「（問：這部曳引車頭右前輪附近有擦撞外，其他車身有無擦撞
痕跡？）只有那個輪子而已。到右後輪就沒有看到」，及卷附照
片暨道路交通事故調查報告表所示被告駕駛之半聯結車右前輪側
邊有擦撞痕跡及血跡，被害人騎乘之機車倒於拖車右前輪，該機
車倒地刮痕地點係在友忠路南側行人道上等情，如果均無訛，被
告之半聯結車如係於通過中興路及友忠路口十八公尺後，始違規
由內側車道右轉，同向並非高速行駛之被害人機車是否已超越該
交叉路口？如其已超越該交叉路口，能否見及被告之半聯結車欲
違規由內側車道逕行右轉？被害人如未採取避讓措施，何以其血
跡及機車刮地痕均較其行駛之路線偏向南側，而如其僅緊急煞停
，以被告右轉彎之弧度及佔據被害人行進方向之路口，得否避免
該事故之發生？凡此均有欠明瞭，此攸關被害人過失責任之有無
？自有究明之必要，乃原審對此未詳予調查說明，遽行判決，尚
嫌速斷。（二）當事人於審判期日前，或審判期日，聲請調查之
證據，如與待證事實有重要關係，又非不能調查或不易調查，而
法院未予調查，又未認其無調查之必要，以裁定駁回之，或雖經
調查，其所得如何不足採取，未於判決理由內予以說明，其所踐
行之訴訟程序，自難謂非違法。查被告於原審請求另送學術專業
單位再鑑定等情，原審未予鑑定，復未說明不再送請鑑定之理由
，即遽行判決，其踐行之訴訟程序，即屬於法有違等語。
惟查：原判決依憑被告先後於警詢、偵查、第一審、原法院上訴
審及原審所為供認犯罪之供述、被害人之夫即告訴人朱錦榮之指
訴、證人即嘉義市警察局交通隊警員林誌郎、嘉義市警察局第一
分局竹圍派出所警員張志山分別於第一審之證述、卷附之道路交
通事故調查報告表一紙、肇事現場相片四十四張、台灣嘉義地方
法院檢察署檢察官勘驗筆錄、相驗屍體證明書、驗斷書各乙份、
相驗相片七幀、被告所駕車牌號碼ＫＭ－五七０號半聯結車行車
紀錄表乙份等證據資料，認定上訴人有其事實欄所載之犯行，已
於理由內詳敘其調查證據之結果及取捨證據認定之理由。並依憑
調查證據之結果及列舉理由，說明：「其（指被害人徐榕穗所騎
機車）前輪蓋左側與半聯結車右前輪外側擦撞，以半聯結車轉彎
之速度，如被害人曾注意車前狀況，採取適當之避讓措施（如緊
急煞停），應可避免本件車禍之發生」、「被告所駕半聯結車最
後停止前，車速為時速二十六公里，可知其右轉彎時車速非快，
而依現場圖所示，被害人於碰撞前，已與被告之半聯結車同向平
行行駛有一段路程，被告於轉彎前疏未注意右側被害人直行之機
車；被害人則於通過友忠路路口時，疏未注意車前狀況，因而發
生本件車禍，雙方均有過失」。從形式上觀察，原判決並無證據
調查未盡及所踐行之訴訟程序違法等違背法令之情形；檢察官上
訴意旨（一）置原判決事實欄明確認定及理由內詳予說明之事項
於不顧，就事實審法院採證認事自由判斷職權之合法行使，再為
單純事實上爭執，自非合法之第三審上訴理由。至於被告於原法
院上訴審雖聲請將本件車禍之過失責任再送學術專業單位鑑定，
惟其於原審準備程序已捨棄上開調查證據之聲請，供稱：「（問
：是否還需要鑑定﹖）不用了」（見原審卷第二六頁），嗣於原
審審判期日，審判長詢問被告及檢察官：「尚有證據請求調查﹖
」，復均答稱：「無」（見原審卷第四八頁）；檢察官上訴意旨
（二）至法律審之本院，始又執原審未依被告之聲請將本件車禍
過失責任另送請學術單位鑑定，又未說明無再送鑑定必要之理由
云云，指摘原審踐行之訴訟程序違法，顯非依據卷內資料而為主
張之合法第三審上訴理由。綜上所論，本件上訴違背法律上程式
，應予駁回。
據上論結，應依刑事訴訟法第三百九十五條前段，判決如主文。
中　　華　　民　　國　九十六　年　　八　　月　　九　　日
                      最高法院刑事第十一庭
                          審判長法官  林　永　茂
                                法官  洪　文　章
                                法官  蘇　振　堂
                                法官  蕭　仰　歸
                                法官  花　滿　堂
      本件正本證明與原本無異
                                      書  記  官
中　　華　　民　　國　九十六　年　　八　　月　 十五 　日
                                                Ａ
